【裁判字號】    98,訴,2205
【裁判日期】    990127
【裁判案由】    清償債務
【裁判全文】
臺灣桃園地方法院民事判決                   98年度訴字第2205號
原      告  合作金庫商業銀行股份有限公司
法定代理人  丁○○
訴訟代理人  甲○○
            戊○○
被      告  丙○○
            乙○○
上列當事人間請求清償債務事件，於民國99年1月13日辯論終結
，本院判決如下：
    主      文
被告丙○○應給付原告新台幣貳佰萬參仟貳佰參拾陸元，及其中
新台幣壹佰玖拾伍萬陸仟伍佰柒拾壹元自民國九十八年七月二十
三日起至清償日止依週年利率百分之三點五四計算之利息，暨依
同上利率之百分二十計算之違約金；其中新台幣壹萬伍仟玖佰肆
拾參元自民國九十八年七月二十三日起至清償日止依週年利率百
分之三點九七五計算之利息，暨依同上利率之百分之二十計算之
違約金。如原告對被告丙○○之財產強制執行無效果時，由被告
乙○○給付之。
原告其餘之訴駁回。
訴訟費用由被告負擔。
    事實及理由
一、本件被告均經合法通知，皆未於言詞辯論期日到場，核無民
    事訴訟法第386 條所列各款情形，爰依原告之聲請，由其一
    造辯論而為判決。
二、原告起訴主張被告丙○○於民國93年12 月6日以被告乙○○
    為一般保證人，向原告借款：（一） 新台幣（下同）200萬
    元，還款方式按月平均攤還本息，並約定利息按郵匯局2 年
    期定期儲金機動利率加計0.875％機動計息（ 即年息3.54％
    ）；（二）另288萬元，前2年按本行定儲指數利率加年利率
    0.875％機動計算，自95年12月6日起改按本行定儲指數利率
    加年利率1.375％機動計算（即3.975％），並皆約定遲延履
    行時，其逾期在6 個月以內者，各按上開利率10％，逾期超
    過6 個月者，各按上開利率20％計算之違約金。詎被告丙○
    ○於97年5月6日起即未依約清償，經本院97年度司執字第78
    886 號強制執行事件，原告已受償3,037,769 元，不足2,00
    3,236 元。又兩造並未約定任何抵充順序及方法，而被告乙
    ○○為前開債務之一般保證人，自應於原告對被告丙○○之
    財產為強制執行無效果時，由其就前開債務代負履行之責。
    爰依民法消費借貸及一般保證契約之法律關係提起本訴等語
    ，並聲明被告丙○○應給付原告2,003,236 元，及自98年 7
    月23日起至清償日止，按週年利率3.975 ％計算之利息，暨
    按上開利率20％計算之違約金。如對其財產為強制執行無效
    果時，由被告乙○○給付之。
三、被告均未於言詞辯論期日到場，亦未提出書狀作何聲明或陳
    述。
四、按「對於一人負擔數宗債務而其給付之種類相同者，如清償
    人所提出之給付，不足清償全部債額時，由清償人於清償時
    ，指定其應抵充之債務。」、「清償人不為前條之指定者，
    依左列之規定，定其應抵充之債務：一、債務已屆清償期者
    ，儘先抵充。二、債務均已屆清償期或均未屆清償期者，以
    債務之擔保最少者，儘先抵充；擔保相等者，以債務人因清
    償而獲益最多者，儘先抵充；獲益相等者，以先到期之債務
    ，儘先抵充。三、獲益及清償期均相等者，各按比例，抵充
    其一部。」、「清償人所提出之給付，應先抵充費用，次充
    利息，次充原本；其依前二條之規定抵充債務者亦同。」民
    法第321 、322 、323 條分別定有明文。又違約金之性質與
    利息不同，民法第323 條既無違約金儘先抵充之規定，其抵
    充之順序，自應在原本之後。
五、查，原告主張被告丙○○於93年12月6 日以被告乙○○為一
    般保證人，向原告借款：（一）新台幣（下同）200 萬元，
    還款方式按月平均攤還本息，並約定利息按郵匯局2 年期定
    期儲金機動利率加計0.875 ％機動計息（即年息3.54％）；
    （二）另288 萬元，前2 年按本行定儲指數利率加年利率0.
    875 ％機動計算，自95年12月6 日起改按本行定儲指數利率
    加年利率1.375 ％機動計算（即3.975 ％），並皆約定遲延
    履行時，其逾期在6 個月以內者，各按上開利率10％，逾期
    超過6 個月者，各按上開利率20％計算之違約金。詎被告丙
    ○○於97年5 月6 日起即未依約清償，同上2 筆借款分別尚
    欠（一）借款本金1,956,571 元，及自97年6 月6 日起依年
    息3.54％計算之利息，暨自97年7 月7 日起依前述計算之違
    約金。（二）借款本金2,838,585 元，及自97年5 月6 日起
    依年息3.975 ％計算之利息，暨自97年6 月7 日起依前述計
    算之違約金。經原告聲請本院97年度司執字第78886 號拍賣
    被告丙○○所有不動產，拍定價金3,111,100 元，執行債權
    為（一）借款本金1,956,571 元，及自97年6 月6 日起至98
    年7 月22日止依年息3.54％計算之利息78,181元，暨自97年
    7 月7 日起至98年1 月6 日依年息0.354 ％計算之違約金，
    自98年1 月7 日起至98年7 月22日止依年息0.708 ％計算之
    違約金合計10,968元。（二）借款本金2,838,585 元，及自
    97 年5月6 日起至98年7 月22日止依年息3.975 ％計算之利
    息136,946 元，暨自97年6 月7 日起至97年12月6 日止依年
    息0. 3975 ％計算之違約金，自97年12月7 日起至98年7 月
    22日止依年息0.795 ％計算之違約金合計19,754元。扣除執
    行費、土地增值稅、地價稅、房屋稅後，原告受償3,037,76
    9 元（見卷附分配表），兩造並未約定任何抵充順序及方法
    等情，被告均已於相當時期受合法之通知，而於言詞辯論期
    日不到場，亦未提出書狀爭執，應視同自認，並有原告提出
    借據2 紙及分配表1 紙為憑，復經本院依職權調閱同上執行
    卷查核屬實。原告此部分之主張，自為真實。經查，原告受
    償金額不足清償全部債權，兩造復未約定及被告於清償時亦
    未指定扺充順序，自應依民法第322 、323 條規定定其抵充
    順序，而違約金之性質與利息不同，民法第323 條既無違約
    金儘先抵充之規定，其抵充之順序，自應在原本之後。是，
    原告受償之金額3,037,769 元，先抵充前述自97年6 月6日
    起至98年7 月22日止依年息3.54％計算之利息78,181元，及
    自97年5 月6 日起至98年7 月22日止依年息3.975 ％計算之
    利息136,946 元後，尚餘2,822,642 元，而同上2 筆借款本
    金債務均已屆清償期，亦無擔保，惟其中借款本金1,956,57
    1 元部分係依年息3.54％計算利息；借款本金2,838,585 元
    係依年息3.975 ％計算之利息，自以先抵充利息較高之借款
    本金2,838,585 元有利於被告，惟抵充後不足清償本金15,9
    43元（依年息3.975 ％計算利息），與同上未清償之借款本
    金1,956,571 元（依年息3.54％計算利息）、違約金10,968
    元及19,754元合計2,003,236 元，及其中（一）借款本金1,
    956,57 1元自98年7 月23日（同上分配表利息、違約金計算
    至98年7 月22日）起至清償日止依年息3.54％計算之利息，
    暨依同上年息之20％計算之違約金。（二）借款本金15,943
    元自98年7 月23日起至清償日止依年息3.975 ％計算之利息
    ，暨依同上年息之20％計算之違約金，未為清償。
六、從而，原告依借貸、保證之法律關係，請求被告丙○○給付
    2,003,236 元，其中1,956,571 元自98年7 月23日起至清償
    日止依年息3.54％計算之利息，暨依同上年息20％計算之違
    約金；其中15,943元自98年7 月23日起至清償日止依年息3.
    975 ％計算之利息，暨依同上年息20％計算之違約金。原告
    對被告丙○○之財產強制執行無效果時，由被告乙○○給付
    之。為有理由，應予准許。逾此範圍之請求，為無理由，應
    予駁回。
七、原告係以主債務人即被告丙○○及一般保證人即被告乙○○
    為共同被告一併起訴請求償還借款，係屬共同訴訟，被告間
    訴訟費用之負擔依民事訴訟法第85條第1 項前段規定定之。
八、訴訟費用之依據：民事訴訟法第79條、第85條第1 項前段。
中    華    民    國    99    年    1    月    27    日
          民事第三庭        法  官  張天民
以上正本係照原本作成。
如對本判決上訴，須於判決送達後20日內向本院提出上訴狀。
中    華    民    國    99    年    1    月    27    日
                            書記官  崔青菁

司法院資訊處製作；財團法人民間司法改革基金會備份。
